【裁判字號】    89,訴,1687
【裁判日期】    900103
【裁判案由】    違反野生動物保育法
【裁判全文】
臺灣桃園地方法院刑事判決                        八十九年度訴字第一六八七號
    公  訴  人  臺灣桃園地方法院檢察署檢察官
    被      告  甲○○
右列被告因違反野生動物保育法案件，經檢察官提起公訴（八十九年度偵字第一六０
五九號），本院判決如左：
        主  文
甲○○違反保育類野生動物之產製品，非經中央主管機關之同意，不得輸入之規定，
未經中央主管機關同意，輸入保育類野生動物之產製品，處有期徒刑玖月，緩刑肆年
。
        事  實
一、甲○○明知象牙產製品係經中央主管機關行政院農業委員會所公告，屬野生動物
    保育法第四條第一項第一款所規定之保育類野生動物大象之產製品，未經中央主
    管機關行政院農業委員會之同意，不得輸入，竟未經該會同意，於民國八十九年
    四月十九日，自泰國搭乘華信航空八三六號班機入境時，私自將瀕臨絕種保育類
    野生動物大象之象牙產製品觀音像一個，以藏在其所攜帶之手提行李袋中，將之
    非法輸入，嗣於桃園縣中正國際機場入境旅客通關檢查時，因所攜帶之象牙產製
    品，未依法向機場海關申報而為海關稽查人員查獲，並扣得其所攜帶之前揭象牙
    產製雕刻品一個。
二、案經財政部臺北關稅局報告臺灣桃園地方法院檢察署檢察官偵查起訴。
        理  由
一、訊據被告甲○○矢口否認涉有上開犯行，辯稱：查獲之白色觀音像一尊，係伊前
    往泰國救災，當地人為表示感謝所贈送之物，伊並不知係象牙製品云云。惟查：
    被告攜帶入境之雕刻品經送法務部調查局鑑驗結果，發現具有牙質類特有之螢光
    反應，並具有史垂格線，其所形成之角度平均值大或等於一一０度，為大象象牙
    之特徵，屬保育類野生動物產製品，此有該局八十九年六月十五日（八九）陸（
    一）字第八九０三六九五七號檢驗通知書及行政院農業委員會函（均影本）各一
    紙在卷可稽，再其將象牙製品之藏放於手提行李內，而未依法申報，復有財政部
    臺北關稅局談話筆錄、扣押貨物、運輸工具收據及搜索筆錄、中華民國入境旅客
    申報單等件附卷可考。雖被告辯稱：不知係象牙製品云云，然以肉眼辨識該觀音
    雕像之外觀，應可看出疑似象牙製品，又現今國際間野生動物保育呼聲高漲，而
    我國野生動物保育法已公佈施行多年，野生動物之活體或產製品禁止輸入或輸出
    之觀念亦日漸普及，又入境旅客申報單第十二點申報事項亦有要求就所攜帶之動
    物產製品作申報，此有入境旅客申報單在卷可佐，故被告既對該雕像係象牙製品
    有一定認知，又對於野生動物產製品之輸入極可能被禁止之事實有預見，既知不
    得未經許可任意輸入，即難謂其無輸入野生動物產製品之故意。本件事證明確，
    被告之犯行，洵堪認定。
二、核被告所為，係違反野生動物保育法第二十四條第一項非經中央主管機關之同意
    ，不得輸入保育類野生動物之產製品之規定，故犯同法第四十條第一項第一款之
    罪。爰審酌被告犯行對野生動物保育之危害性、行為手段、犯後飾詞卸責、犯罪
    動機等一切情狀，量處如主文所示之刑。又被告前未曾受有期徒刑以上刑之宣告
    此有台灣高等法院被告全國前案紀錄表一紙在卷可稽，另由該紀錄表可知，被告
    曾於八十四年間因竊盜罪，為臺灣板橋地方法院於八十五年八月一日判處有期徒
    刑三月，緩刑二年，並於八十五年十月九日確定，其之緩刑期間已期滿而未經撤
    銷），其因一時失慮，致罹刑典，其經此教訓，當知所警惕，信無再犯之虞，本
    院認其刑以暫不執行為適當，爰併予宣告緩刑四年，以啟自新。右開之象牙觀音
    像一個，業經財政部台北關稅局依法沒入在案，此有該局八十九年十二月十三日
    北普法字第八九一０七六三號函一紙可按，爰不另行諭知沒收。
據上論斷，應依刑事訴訟法第二百九十九條第一項前段，野生動物保育法第四十條第
一項第一款、第二十四條第一項，刑法第十一條前段、第七十四條第一款，判決如主
文。
本案經檢察官張春暉到庭執行職務
中      華      民      國      九十      年    一      月      三      日
                                臺灣桃園地方法院刑事第一庭
                                      法  官    曾  雨  明
右正本證明與原本無異。
如不服本判決，應於判決送達後十日內向本院提出上訴狀( 應附繕本 )，上訴於
臺灣高等法院。
                                      書記官    戴  育  萍
中        華        民        國    九十    年     一     月     八     日
附論罪科刑依據之法條：
野生動物保育法第四十條（有下列情形之一，處六月以上五年以下有期徒刑，得併科
新臺幣三十萬元以上一百五十萬元以下罰金：
一  違反第二十四條第一項規定，未經中央主管機關同意，輸入或輸出保育類野生動
    物之活體或其產製品者。
野生動物保育法第二十四條第一項
野生動物之活體及保育類野生動物之產製品,非經中央主管機關之同意,不得輸入或輸
出。


司法院資訊處製作；財團法人民間司法改革基金會備份。
